臺灣臺中地方法院民事判決　九十一年訴字第二一七號
　　原　　　告　保證責任台中縣豐原市信用合作社
　　法定代理人　庚○○
　　被　　　告　壬○○
　　　　　　　　辛○○
　　　　　　　　己○○
　　　　　　　　丙○○
　　　　　　　　丁○○
　　　　　　　　戊○○
　　　　　　　　甲○○
　　　　　　　　乙○○
右當事人間請求損害賠償事件，本院判決如左：
    主    文
原告之訴及假執行之聲請均駁回。
訴訟費用由原告負擔。
    事    實
甲、原告方面：
一、聲明：被告應連帶給付原告新台幣（下同）伍佰肆拾萬元，及自民國八十三年五
    月十四日起至清償日止按週年利率百分之五計算之利息，並願供擔保請准為假執
    行之宣告。
二、陳述：緣民國八十一年十二月間，訴外人羅文雄以其本人所有坐落於豐原市○○
    段六七三地號土地及地上建物（土地十八點七八坪，房屋面積為四十八點一坪）
    向原告申貸壹仟萬元。而受僱於原告之放款承辦人即被告丁○○及受僱於原告之
    豐南分社副理戊○○，經理甲○○，稽核部經理乙○○，總經理己○○（兼放款
    審核委員會委員）、理事主席壬○○（兼放款審核委員會委員）、及放款審核委
    員會委員辛○○、丙○○等係從事業務之人，於受理、審核放款業務時，即應依
    原告所制頒之「信用合作社授信審議委員會組織準則」及「豐原市信用合作社放
    款準則」等規定辦理。詎料，渠等於辦理上述貸款案時，竟未謹慎徵信調查，而
    以此擔保物貸予羅文雄欲借款之總金額壹仟萬元，但本件貸款至八十三年五月十
    四日起，羅文雄即無法繳息，致生損害於原告之財產利益，業經台灣台中地方法
    院檢察署檢察官依八十四年偵字第一三一五三、一三五五四、一四三三八、一六
    八一九、一六八三六號、八十五年度偵字第一○九三、二二五二八號偵查案件偵
    查終結，提起公訴，並經台灣台中地方法院八十六年易字第一六四號刑事判決及
    台灣高等法院台中分院八十九年度上易字第二二三九號刑事判決確定在案，嗣後
    ，並因訴外人羅文雄等未依上開借貸契約履行，經原告聲請台灣台中地方法院民
    事執行處執行拍賣之結果，原告僅能受償肆佰陸拾萬元，爰此，就原告未受償所
    致之損害，依民法第一百八十四條之規定提起本件訴訟。
三、證據：提出：原估價表、原土地及建物登記簿謄本影本，信用合作社授信審議委
    員會組織準則及豐原市信用合作社放款準則影本，台灣高等法院台中分院八十九
    年度上易字第二二三九號刑事判決，拍賣公告、囑託塗銷查封函、分配表、債權
    憑證影本。
乙、被告方面：
一、聲明：駁回原告之訴，如受不利之判決，願供擔保請准免為假執行。
二、陳述：
  (一)本件原告起訴時主張，民國八十一年十二月間，被告辦理貸款時，未謹慎徵信調
    查，貸予一千萬元予訴外人羅文雄，八十三年五月十四日起該訴外人無法繳息致
    生損害於原告之財產利益，爰依民法第一百八十四條規定提起本件訴訟，是至遲
    自八十三年五月十四日起，原告顯已知悉渠所主張之所謂損害事實及所謂之賠償
    義務人，依民法第一百九十七條規定，原告之請求應早已罹於二年之時效而消滅
    。
  (二)本件原告固主張有刑事案件審理、判決之背信等事實及執行法院拍賣擔係品結果
    原告之債權尚未完全獲償等事實，並提出刑事判決書及債權憑證，惟依該刑事判
    決，實不啻認被告等未依原告之放款準則辦理徵信調查，致原告受有財產利益之
    損害，然依該刑事卷證審理、調查之卷證，已見被告等早已分別提出信用合作社
    放款準則之全部規定並歷年辦理放款之徵信調查資料等事證，各該文書均足以證
    明系爭放款徵信調查悉與歷年放款事件相同，並悉依原告所責求填寫之放款調查
    報告辦理，況原告曾就本件所涉羅文雄之貸款案於民國八十三年一月間召集監事
    會，尚且認定經稽核部審查通過、依放款當時時價「其鑑價合理且對保手續完全
    」。而執行法院拍賣擔保品為民國八十八、八十九年間事，除其鑑價底價與系爭
    放款時鑑價金額相當外，因拍賣歷經冗長期間，不能執八十九年之拍賣結果逕而
    推論八十一年間之爭不動產價值，從而逕認被告等有侵權行為致原告受有財產上
    利益損害。
丙、本院依職權調閱被告壬○○之全國前案紀錄表。
    理    由
一、本件原告主張：八十一年十二月間，訴外人羅文雄以其本人所有坐落於豐原市○○段六七三地號土地及地上建物（土地十八點七八坪，房屋面積為四十八點一坪
    ）向原告申貸一千萬元。而受僱於原告之放款承辦人即被告丁○○及受僱於原告
    之豐南分社副理戊○○，經理甲○○，稽核部經理乙○○，總經理己○○（兼放
    款審核委員會委員）、理事主席壬○○（兼放款審核委員會委員）、及放款審核
    委員會委員辛○○、丙○○等係從事業務之人，於受理、審核放款業務時，即應
    依原告所制頒之「信用合作社授信審議委員會組織準則」及「豐原市信用合作社
    放款準則」等規定辦理。詎料，渠等於辦理上述貸款案時，竟未謹慎徵信調查，
    而以此擔保物貸予羅文雄欲借款之總金額壹仟萬元，但本件貸款至八十三年五月
    十四日起，羅文雄即無法繳息，致生損害於原告之財產利益，業經台灣台中地方
    法院檢察署檢察官依八十四年偵字第一三一五三、一三五五四、一四三三八、一
    六八一九、一六八三六號、八十五年度偵字第一○九三、二二五二八號偵查案件
    偵查終結，提起公訴，並經台灣台中地方法院八十六年易字第一六四號刑事判決
    及台灣高等法院台中分院八十九年度上易字第二二三九號刑事判決確定在案，嗣
    後，並因訴外人羅文雄等未依上開借貸契約履行，經原告聲請台灣台中地方法院
    民事執行處執行拍賣之結果，原告僅能受償四百六十萬元，原告未受償所致之損
    害，依民法第一百八十四條之規定提起本件訴訟。被告則以：本件原告起訴時主
    張，民國八十一年十二月間，被告辦理貸款時，未謹慎徵信調查，貸予一千萬元
    予訴外人羅文雄，八十三年五月十四日起該訴外人無法繳息致生損害於原告之財
    產利益，爰依民法第一百八十四條規定提起本件訴訟，是至遲自八十三年五月十
    四日起，原告顯已知悉渠所主張之所謂損害事實及所謂之賠償義務人，依民法第
    一百九十七條規定，原告之請求應早已罹於二年之時效而消滅，且本件原告固主
    張有刑事案件審理、判決之背信等事實及執行法院拍賣擔係品結果原告之債權尚
    未完全獲償等事實，惟被告等早已分別提出信用合作社放款準則之全部規定並歷
    年辦理放款之徵信調查資料等事證，各該文書均足以證明系爭放款徵信調查悉與
    歷年放款事件相同，並悉依原告所責求填寫之放款調查報告辦理，況原告曾就本
    件所涉羅文雄之貸款案於民國八十三年一月間召集監事會，尚且認定經稽核部審
    查通過、依放款當時時價「其鑑價合理且對保手續完全」，又因拍賣歷經冗長期
    間，不能執八十九年之拍賣結果逕而推論八十一年間之爭不動產價值，從而逕認
    被告等有侵權行為致原告受有財產上利益損害等語資為抗辯。
二、按因侵權行為所生之損害賠償請求權，自請求權人知有損害及賠償義務人時起，
    二年間不行使而消滅，民法第一百九十七條第一項前段定有明文。原告起訴主張
    八十一年十二月間，訴外人羅文雄以其本人所有坐落於豐原市○○段六七三地號
    土地及地上建物（土地十八點七八坪，房屋面積為四十八點一坪）向原告申貸壹
    仟萬元，而受僱於原告之放款承辦人即被告丁○○及受僱於原告之豐南分社副理
    戊○○，經理甲○○，稽核部經理乙○○，總經理己○○（兼放款審核委員會委
    員）、理事主席壬○○（兼放款審核委員會委員）、及放款審核委員會委員辛○○、丙○○等係從事業務之人，於受理、審核放款業務時，即應依原告所制頒之
    「信用合作社授信審議委員會組織準則」及「豐原市信用合作社放款準則」等規
    定辦理。詎料，渠等於辦理上述貸款案時，竟未謹慎徵信調查，而以此擔保物貸
    予羅文雄欲借款之總金額壹仟萬元，但本件貸款至八十三年五月十四日起，羅文
    雄即無法繳息，致生損害於原告之財產利益，業經台灣台中地方法院檢察署檢察
    官依八十四年偵字第一三一五三、一三五五四、一四三三八、一六八一九、一六
    八三六號、八十五年度偵字第一○九三、二二五二八號偵查案件偵查終結，提起
    公訴，並經台灣台中地方法院八十六年易字第一六四號刑事判決及台灣高等法院
    台中分院八十九年度上易字第二二三九號刑事判決均經有罪確定等情，固有台灣
    台中地方法院八十六年易字第一六四號刑事判決及台灣高等法院台中分院八十九
    年度上易字第二二三九號刑事判決在卷可稽，惟該共同背信之犯罪事實，係發生
    於八十一年十二月間，訴外人羅文雄於八十三年五月十四日起無法繳息致生損害
    於原告之財產利益，嗣經台中縣調查站調查，經原告之襄理陳玠志之證述，再移
    由臺灣臺中地方法院檢察署於八十四年間以八十四年偵字第一三一五三號等偵查
    ，有原告出具之函文附於偵查卷內為證據方法，再於八十五年十二月三十一日向
    本法刑事庭起訴，有卷附被告壬○○之全國前案紀錄表、台灣高等法院台中分院
    八十九年度上易字第二二三九號刑事判決書可稽。原告既以民法第一百八十四條
    侵權行為法律關係向被告請求損害賠償，依前揭規定，自應於知有損害及賠償義
    務人時起二年間內行使其權利，惟原告於九十一年一月八日始提起本件訴訟，顯
    已超過前揭二年之時效，是以被告辯稱依民法第一百九十七條規定，原告之請求
    應早已罹於二年之時效而消滅等語，自非無據。原告之訴即無理由，應予駁回。
    本件原告之訴既無理由，則其假執行之聲請亦失所附麗，併予駁回。
三、兩造其餘訴訟資料及攻擊防禦方法經本院審酌後，認與判決結果尚不生影響，無
    一一論述必要，附此敘明。
四、據上論結，本件原告之訴為無理由，依民事訴訟法第七十八條，判決如主文。
中　　　華　　　民　　　國　　九十一　　年　　　三　　　月　　二十二　　日
                                        臺灣臺中地方法院民事第一庭
~B法　　　官　陳宗賢
右為正本，係照原本作成。
如不服本判決，應於判決送達後二十日內，向本院提出上訴狀。
中　　　華　　　民　　　國　　九十一　　年　　　三　　　月　　二十二　　日
~B法院書記官
